臺灣臺北地方法院交通事件裁定　　　　 94年度交聲字第999號
異議人即
受處分人　　甲○○
上列受處分人因違反道路交通管理處罰條例案件，對於交通部公
路總局台北區監理所中華民國94年9月23日所為之處分（原處分
案號：北監營字第裁40-C00000000號），聲明異議，本院裁定如
下：
    主  文
原處分撤銷。
甲○○不罰。
    理  由
一、按法院受理交通事件，準用刑事訴訟法之規定，道路交通管
    理處罰條例第89條前段定有明文，是最高法院76年台上字第
    4986號判例「認定犯罪事實所憑之證據，雖不以直接證據為
    限，間接證據亦包括在內，然而無論直接證據或間接證據，
    其為訴訟上之證明，須於通常一般之人均不致有所懷疑，而
    得確信其為真實之程度者，始得據為有罪之認定，倘其證明
    尚未達到此一程度，而有合理之懷疑存在而無從使事實審法
    院得有罪之確信時，即應由法院為諭知被告無罪之判決。」
    揆諸前開說明，法院於審理行為人違反道路交通管理處罰條
    例案件，當踐行完畢調查證據之程序後，為事實之認定時，
    如就原處分機關所認定之行為人違規之事實仍有合理之訴訟
    上懷疑，而無法確信行為人確有該當於道路交通管理處罰條
    例各該處罰條文之構成要件事實時，此際即應依訴訟上之待
    證事實「倘有懷疑，則從被告之利益作解釋」之證據法則，
    作對受處分人有利之認定。
二、原處分機關移送意旨略以：異議人即受處分人於民國94年8
    月6日上午9時25分許，未領有執業登記證而駕駛車號008-LD
    號營業小客車，行至永和市○○路222號前，經台北縣政府
    警察局永和分局交通分隊員警查獲，並以受處分人有違反道
    路交通管理處罰條例第36條第1項營業小客車駕駛人，未向
    警察機關辦理執業登記，領取登記證，即行執業而為舉發；
    嗣受處分人於舉發通知單上所載應到案日期前向原處分機關
    提出申訴，經原處分機關調查結果，仍認定受處分人有前述
    違規行為，故於94年9月23日以受處分人有違反前揭道路交
    通管理處罰條例第36條第1項之行為，從輕裁處受處分人罰
    鍰新台幣1千5百元。
三、訊據受處分人固不否認有於前述時、地駕駛上開車號營業小
    客車為警舉發之事實，惟否認有何違反道路交通管理處罰條
    例之行為，辯稱：當天是因為客人的車子壞掉，叫其到永和
    市○○路接近中正橋處，將車子牽回工廠維修，其並無載客
    營業之情事等語。經查，受處分人於案發時係宏斤汽車有限
    公司（宏昕汽車修理廠）之負責人，從事汽車修理並到府牽
    車業務乙情，除據受處分人陳明在卷，並提出台北縣政府營
    利事業登記證影本、受處分人之名片各1紙為憑，堪可採信
    。又證人陳雙和於本院調查時結證稱：其係計程車司機，是
    車號008-LD號營業小客車的晚班駕駛人，車子是知益交通所
    有，其都是晚上8點開到凌晨4點，當天凌晨12點多快1點時
    ，車子在環河西路、竹林路79巷底故障，便將車子停在那裡
    ，打電話給車行，車行就叫修車廠的人去牽車等語（見本院
    94年12月13日筆錄），核與受處分人上開所述相符，足認受
    處分人所辯：其係經營汽車修理廠，當天係接獲客戶通知將
    上開營業小客車開回車廠維修，並無載客執業行為等語，堪
    予採信；受處分人既無「攬客」、「收費載客」之行為，即
    與前揭道路交通管理處罰條例第36條第1項之「執業」要件
    不符，難認受處分人有上開違規情事。
四、綜上所述，本件受處分人既無駕駛營業小客車「執業」之事
    實，即難認受處分人有何違規情事，原處分機關不察，遽對
    受處分人為前開裁決，即難認為允當，應認受處分人之異議
    為有理由，自應由本院將原處分撤銷，改諭知受處分人不罰
    ，以資適法。
據上論結，應依道路交通案件處理辦法第20條前段，裁定如主文
。
中　　華　　民　　國　　94　　年　　12　　月　　28　　日
                    交通法庭  法  官 蕭清清
如不服本裁定應於送達後5日內向本院提出抗告狀
上正本證明與原本無異
                              書記官 劉麗英
中　　華　　民　　國　　94　　年　　12　　月　　29　　日
